【裁判字號】    89,上訴,1154
【裁判日期】    890919
【裁判案由】    違反毒品危害防制條例
【裁判全文】
臺灣高等法院高雄分院刑事判決          八十九年度上訴字第一一五四號
    上  訴  人  台灣高雄地方法院檢察署檢察官
    上  訴  人
    即  被  告  甲○○
    指定辯護人  本院公設辯護人  孫妙岑
右上訴人因被告違反毒品危害防制條例案件，不服臺灣高雄地方法院八十九年度訴字
第九七五號中華民國八十九年七月二十一日第一審判決（起訴案號：臺灣高雄地方法
院檢察署八十八年度偵字第二五０一二號），提起上訴，本院判決如左：
      主      文
上訴駁回。
      理      由
一、公訴意旨略以：被告甲○○基於概括犯意，先後於民國八十八年九月八日及同年
    月二十六日，在高雄縣鳳山市○○路及武慶二路超商前，販賣第二級毒品甲基安
    非他命予綽號「偉仔」及「峰仔」之不詳姓名男子施用，嗣於同年十月八日十七
    時三十分許，在高雄縣鳳山市○○○路七聖街口為警查獲，因認被告所為涉犯毒
    品危害防制條例第四條第二項之販賣第二級毒品罪嫌等語。
二、按犯罪事實應依證據認定之，無證據不得推定其犯罪事實，又不能證明被告犯罪
    者，應諭知無罪之判決，刑事訴訟法第一百五十四條、第三百零一條第一項分別
    定有明文。公訴人認被告涉犯右開犯行，無非以被告在警訊及偵查時之自白，扣
    案之第二級毒品甲級安非他命五包及呼叫器一個，為其論據，訊據被告甲○○固
    不否認有於八十八年十月八日十七時三十分許因持有安非他命五包（持有部分未
    經檢察官起訴）為警查獲之事實，惟堅決否認有販賣第二級毒品安非他命之情事
    ，辯稱警察查獲之五小包安非他命，係伊於當日下午十四時許，向綽號「黑狗」
    者買來，欲供自己施用，因警察認伊係欲販售，硬要伊說出曾販售予何人，伊才
    隨意說出曾販賣予綽號「偉仔」及「峰仔」之不詳姓名男子，警察並要其檢察官
    偵查時不得翻供，實則並無所謂「偉仔」及「峰仔」者，伊在警偵訊時所供並不
    實在云云。
三、經查本件被告甲○○雖先於警訊時自白：「賣給偉仔是在八十八年九月八日，地
    點是鳳山市（五甲國中）龍成路前，數量是一小包，價錢是新臺幣一千元」、「
    賣給峰仔安非他命是在八十八年九月二十六日，地點是鳳山市○○○路超商前，
    數量是一小包，價錢是新臺幣八百元」等語（見警卷第二頁），嗣於翌日案移臺
    灣高雄地方法院檢察署，由內勤值班檢察官訊問時，再度自白：「我從上個月開
    始賣安非他命，賣了二次，名字我不清楚，是他們找我買的，一次賣了一千，另
    外一次賣了八百元」等語（見偵查卷第四頁），惟按刑事訴訟法第一百五十六條
    第二項規定，被告雖經自白，仍應調查其他必要之證據，以察其是否與事實相符
    ，其立法目的乃欲以補強證據擔保自白之真實性，即以補強證據之存在，藉以限
    制自白在證據上之價值。而所謂補強證據，係指除該自白本身外，其他足資以證
    明自白之犯罪事實確具有相當程度真實性之證據而言，最高法院八十七年度臺上
    字第二九五七號判決闡述甚詳。本件被告於警訊及偵查時雖為如上之自白，然其
    於原審及本院審理時已翻異前詞，堅決否認有販賣安非他命之情事，而辯述如上
    ，則其自白前後不一，證據力己屬薄弱，且觀之被告該警訊中之自白，並不明確
    ，所述向其購買安非他命之人為綽號「偉仔」、「峰仔」之人，並無真實姓名年
    籍足供查證，則是否確有其人，亦有疑問，更無法傳訊以證實有無向被告購買安
    非他命，自難以警訊不明確之自白為不利被告判決之依據。
四、又公訴人並以扣案經鑑驗結果確為甲基安非他命之五小包白色晶粒及呼叫器一個
    ，做為補強被告前開自白真實性之補強證據，有高雄醫學院附設中和紀念醫院檢
    驗報告單一紙可資佐證，然前開五小包甲基安非他命，數量有限，僅二‧四公克
    ，既於距離被告自白二次販賣甲基安非他命已達十餘日以上之八十八年十月八日
    十七時三十分許，始為警查獲，且其於警訊及本院審理時，均供稱前開五小包甲
    基安非他命，係查獲當日十四時許，始向綽號「黑狗」的人不詳姓明男子購買，
    並於原審及本院訊問時，供稱係準備自己施用，而被告確有吸食安非他命之行為
    ，並因而被原審法院裁定應入戒治處所施以強制戒治處分，有被告前案紀錄表附
    表可稽。則其是否能做為八十八年九月八日及同年月二十六日，被告二次販賣甲
    基安非他命之補強證據，顯有疑問。至扣案之呼叫器一個，為一般時下年輕人必
    備之聯絡工具，和販賣第二級毒品甲基安非他命間無何必然之關係，亦難以該呼
    叫器做為被告二次販賣安非命毒品之補強證據。
五、綜上所述，並無確切積極之證據足資證明被告於警偵訊時之自白，確與事實相符
    ，參照前開判例要旨，自不得僅憑該項自白，即遽論被告有公訴人所指之犯行，
    原審因而諭知被告無罪，洵無不當，檢察官上訴仍執其起訴之論據而指摘原判決
    不當，非有理由，應予駁回。
據上論斸，刑事訴訟法第三百六十八條，判決如主文。
本案經檢察官朱文彬到庭執行職務。
中    華    民    國     八十九     年       九       月       十九     日
                              臺灣高等法院高雄分院刑事第四庭
                                  審判長法官  莊  鎮
                                        法官  陳啟造
                                        法官  陳吉雄
右正本證明與原本無異。
如不服本判決，應於判決送達後十日內向本院提出上訴狀，其未述理由者並應於提
出上訴狀後十日內向本院補提理由書（應附繕本)。
                                      書記官  沈有進
中    華    民    國     八十九     年       九       月       二十一   日
                                                                        Ａ


司法院資訊處製作；財團法人民間司法改革基金會備份。
